【裁判字號】    99,交聲,4412
【裁判日期】    991223
【裁判案由】    聲明異議
【裁判全文】
臺灣臺中地方法院交通事件裁定        99年度交聲字第4412號
原處分機關  交通部公路總局臺中區監理所
異  議  人
即受處分人  劉建漢
上列異議人即受處分人因違反道路交通管理處罰條例案件，對於
交通部公路總局臺中區監理所民國99年11月22日所為之處分（原
處分：中監違字第裁60-6079B9005號裁決書），聲明異議，本院
裁定如下：
    主    文
原處分撤銷，發回交通部公路總局臺中區監理所。
    理    由
一、原處分機關係以：異議人即受處分人（下稱異議人）劉建漢
    所有車牌號碼RM5-713號輕型機車，於民國99年10月7日22時
    10分許，在臺中市○○路與民權路口處，因「紅燈右轉」違
    規，經臺中市警察局第一分局西區派出所依違反道路交通管
    理處罰條例第53條第2項舉發；又該車於99年11月17日14時5
    8 分許，在臺中市○○路與復興路口處，因「闖紅燈（由復
    興左轉自由往雙十方向）」違規，經臺中市警察局第三分局
    合作派出所依違反道路交通管理處罰條例第53條第1 項舉發
    ；因異議人在6個月內，有2次違反道路交通管理處罰條例第
    53條規定而各記違規點數3點，違規點數共達6點，本所遂於
    99年11月22日以中監違字第裁60-6079B9005號裁決書，依同
    條例第63條第3項規定，裁處異議人吊扣駕駛執照1個月，並
    應接受道路交通安全講習，逾期依裁決書處罰主文裁處，於
    法並無不合等語。
二、異議人異議意旨略以：伊非但無違規，反而有助治安、交通
    安全，本件僅憑處分機關片面之詞即認定違規，並無提出佐
    證，請求廢棄原處分，爰聲明異議云云。
三、按汽車駕駛人，行經有燈光號誌管制之交岔路口闖紅燈者，
    處新臺幣1800元以上5400元以下罰鍰；前項紅燈右轉行為者
    ，處新臺幣600元以上1800 元以下罰鍰；道路交通管理處罰
    條例第53條定有明文。又按汽車駕駛人有第53條情形之一者
    ，各記違規點數3點；汽車駕駛人在6個月內，違規記點共達
    6點以上者，吊扣駕駛執照1個月；道路交通管理處罰條例第
    63條第1項第3款、第3 項前段固有明文。然觀諸道路交通駕
    駛人違規記點及汽車違規紀錄作業處理要點第7點規定：「
    處理應記點、記次之違反道路交通管理事件，其違規點數、
    次數之紀錄，以違規行為日為基準，吊扣（銷）之紀錄則以
    吊扣（銷）確定執行之日為計算基準，其紀錄之輸入，由交
    通裁決單位併違規紀錄辦理，點數、次數之計算由電腦程式
    處理。但如經陳述或聲明異議而撤銷原處分者，應即輸入電
    腦，撤銷該次記點記次紀錄。」足見吊扣（銷）應以記點違
    規案件終局確定之結果而定。
四、經查：
(一)異議人駕駛車牌號碼RM5-713號輕型機車，先後於99年10 月
    7日22時10分許、99年11月17日14時58分許，分別在臺中市
    ○○路與民權路口處、臺中市○○路與復興路口處，因「紅
    燈右轉」、「闖紅燈（由復興左轉自由往雙十方向）」之違
    規，為員警當場舉發，依據道路交通管理處罰條例第63條第
    1項第3款之規定，應各記違規點數3 點等情，有臺中市警察
    局中市警交字第GF0000000、GF0000000號舉發違反道路交通
    管理事件通知單、機車記點查詢報表等在卷為憑，是異議人
    於6個月內，違規記點共達6點，違規事實明確，是原處分機
    關依道路交通管理處罰條例第63條第3 項之規定，予以吊扣
    駕駛執照1 個月，並應接受道路交通安全講習之裁決，固非
    無見。
(二)然交通部公路總局臺中區監理所臺中市監理站對異議人上開
    99年10月7日、同年11月17 日之記違規點數之違規行為，並
    未裁決之情，已經交通部公路總局臺中區監理所臺中市監理
    站於99年12月14日以中監中字第0990058637號函覆本院在卷
    屬實，而異議人於聲明異議狀內亦對上開記違規點數之違規
    行為為異議，是倘若交通部公路總局臺中區監理所臺中市監
    理站就各該次異議人之違規行為先分別為裁決，而異議人即
    可對監理機關之各該次裁決為聲明異議，設若經法院為實質
    認定後認其中一次異議人並未有闖紅燈等之違規情節，則原
    處分機關基此所為之汽車駕駛人在6 個月內，違規記點共達
    6 點以上之裁決事實即失所依據，是原處分機關應俟交通部
    公路總局臺中區監理所臺中市監理站就異議人之前開各次違
    規行為分別為裁決後，經異議人無異議後或雖經異議而經法
    院確認違規情節無誤而告確定後，始能依據道路交通管理處
    罰條例第63條第3項處吊扣異議人之駕駛執照1個月之處分。
五、綜上所述，本院認原處分機關應俟異議人之前開各次記點之
    違規行為，分別為裁決而確定後，始能另行裁處異議人吊扣
    駕駛執照1 個月之處分，本件原處分機關逕以舉發機關開立
    通知單2 次即逕行裁決吊扣處分，尚嫌速斷，故本件聲明異
    議為有理由，自應將原處分予以撤銷，發回原處分機關，以
    資適法。
據上論斷，應依道路交通管理處罰條例第87條第2 項、道路交通
事件處理辦法第19條，裁定如主文。
中    華    民    國    99    年    12    月    23    日
                  交通法庭    法  官  潘曉玫
以上正本證明與原本無異。
如不服本裁定，應於裁定送達後五日內，向本院提出抗告狀（須
附繕本），並敘明抗告之理由。
                              書記官  張齡方
中    華    民    國    99    年    12    月    23    日

司法院資訊處製作；財團法人民間司法改革基金會備份。
